臺灣臺中地方法院民事裁定　　　　　　100年度監宣字第108號
聲　請　人　呂泳淋
相　對　人　呂文仕
上列聲請人聲請監護宣告事件，本院裁定如下：
    主  文
宣告呂文仕（身分證統一編號：Ｚ000000000號）為受
輔助宣告之人。
選定呂泳淋為受輔助宣告之人之輔助人。
程序費用由受輔助宣告之人負擔。
    理  由
一、聲請意旨略以：聲請人為相對人呂文仕（男、民國○○年○
    月○○日生、身分證統一編號：Ｚ000000000號）
    之胞妹。相對人天生智能不足，可以自由行動，日常生活可
    以自理，可以簡單說話，但口齒不清，無法表達自己的意思
    ，只能書寫簡單的字。相對人雖延醫診治但不見起色，已無
    法自行處理事務，不能為意思表示或受意思表示，或不能辨
    識其意思表示效果，為此聲請對其為監護之宣告，並請選定
    聲請人為監護人，另請指定相對人之胞妹呂秀娟為會同開具
    財產清冊之人等語。
二、按法院對於監護之聲請，認為未達民法第十四條第一項之程
    度者，得依民法第十五條之一第一項規定，為輔助之宣告，
    民法第十四條第三項定有明文；法院對於監護之聲請，認為
    未達民法第十四條第一項之程度，而有輔助宣告之原因者，
    得依職權以裁定變更為輔助宣告，亦為民事訴訟法第六百二
    十四條之三第一項所明定。次按對於因精神障礙或其他心智
    缺陷，致其為意思表示或受意思表示，或辨識其意思表示效
    果之能力，顯有不足者，法院得因本人、配偶、四親等內之
    親屬、最近一年有同居事實之其他親屬、檢察官、主管機關
    或社會福利機構之聲請，為輔助之宣告。受輔助宣告之人，
    應置輔助人，民法第十五條之一第一項、第一千一百十三條
    之一第一項定有明文。又依民法第一千一百十三之一第二項
    準用同法第一千一百十一條之一規定，法院選定輔助人時，
    應依受輔助宣告之人之最佳利益，優先考量受輔助宣告之人
    之意見，審酌一切情狀，並注意下列事項：(一)受輔助宣告之
    人之身心狀態與生活及財產狀況。(二)受輔助宣告之人與其配
    偶、子女或其他共同生活之人間之情感狀況。(三)輔助人之職
    業、經歷、意見及其與受輔助宣告之人之利害關係。(四)法人
    為輔助人時，其事業之種類與內容，法人及其代表人與受輔
    助宣告之人之利害關係。
三、經查：
  (一)聲請人主張之事實，業據提出戶籍謄本、中華民國殘障手冊
    在卷可憑。又本院於鑑定人即澄清綜合醫院劉金明醫師前訊
    問相對人「（姓名？）呂文仕。（生日？）不知道。（今年
    是幾年？）08年。（今天是幾日？）不知道。（現在是上午
    或下午？）下午。（你在哪上班？）不知道。（做何工作？
    ）洗碗。（現在幾點？）不知道。（她是誰？）是我妹妹。
    （幾個兄弟姐妹？）有二個妹妹及我共三個人。（父、母親
    在否？）都不在了。（100-7＝？）不知道。（20×20＝？
    ）不知道。（在世界上好人較多還是壞人較多？）我不會說
    」。嗣經鑑定醫師再為進一步之診斷，其鑑定結果略以：相
    對人為輕度智能障礙之患者，其認知功能障礙達到輕中度損
    傷程度。相對人受輕度智能障礙之影響，其一般日常生活功
    能如呼吸、進食、穿衣、如廁、行動及沐浴等雖可自理，但
    是其他身邊複雜事務處理已無法完全獨立執行，需要家人或
    他人協助處理，方為適當。目前生活上、經濟上由家人協助
    管理照顧。相對人之社會職業功能有輕度障礙，在認知功能
    方面其判斷力、現實感及思考能力亦受部份影響，以致於無
    法合理且適當的處理身邊重要事務，須他人協助方能避免其
    權益之損失。基於相對人有精神上之障礙（輕度智能障礙之
    症狀），其為意思表示或受意思表示，或辨識其意思表示效
    果之能力，顯有不足，對於管理處分自己之財產有必要給予
    協助，且此精神狀態係因智能障礙症狀所導致，未來無法改
    善及回復至正常心智狀態，建議可為輔助宣告等語，有成年
    監護/ 輔助鑑定書在卷可稽。本院審酌前開訊問結果與鑑定
    人意見，認相對人非完全不能辨識其意思表示之效果，未達
    應受監護宣告之程度，從而，聲請人聲請監護宣告，尚屬有
    間，惟相對人其為意思表示或受意思表示，或辨識其意思表
    示效果之能力，顯有不足，基上，相對人仍有受輔助宣告之
    必要，爰依職權以裁定為輔助之宣告。
  (二)聲請人呂泳淋（女、六十三年二月二十一日生、國民身分證
    統一編號：Ｚ000000000號）為相對人之胞妹，於
    本院訊問時表示同意擔任輔助人，有戶籍謄本及本院一百年
    四月十五日訊問筆錄在卷可憑。茲本院參酌前揭各節，認由
    聲請人呂泳淋任輔助人，最能符合受輔助宣告之人之最佳利
    益，爰選定聲請人呂泳淋為輔助人。
四、依民事訴訟法第六百零八條第一項、第六百二十四條之一第
    三項，裁定如主文。
中    華    民    國    100   年    5     月    6     日
                    家事法庭  法  官  王靜秋
以上為正本係照原本作成。
如不服本裁定關於選定輔助人之部分，應於送達後十日內向本院
提出抗告狀，並繳納抗告費新臺幣一千元；其餘關於輔助宣告之
部分，不得抗告。
中    華    民    國    100   年    5     月    9     日
                              書記官  李培淇